【裁判字號】    99,訴,2358
【裁判日期】    991213
【裁判案由】    損害賠償
【裁判全文】
臺灣臺中地方法院民事判決  99年度訴字第2358號
原      告  朱鋒
訴訟代理人  張究安  律師
            劉思顯  律師
被      告  李琮傑
上列當事人間請求損害賠償事件，本院於民國99年11月15日言詞
辯論終結，判決如下：
  主      文
被告應給付原告新台幣肆拾萬元，及自民國九十九年十月二十三
日起至清償日止，按週年利率百分之五計算之利息。
原告其餘之訴駁回。
訴訟費用由被告負擔十分之四，餘由原告負擔。
本判決原告勝訴部分於原告以新臺幣壹拾參萬肆仟元供擔保後，
得假執行。
原告其餘假執行之聲請駁回。
  事實及理由
一、原告主張：原告與原列共同被告李信琪（原告於本件起訴後
    ，嗣於民國〈下同〉99年11月15日言詞辯論期日當庭撤回被
    告李信琪部分，附此說明）係於99年1月28日結婚，目前仍
    有夫妻關係，被告與李信琪原為男女朋友關係，因故分手，
    被告明知李信琪為有配偶之人，卻仍自99年5月起，持續與
    李信琪交往，平均一、二個星期就與李信琪發生數次性關係
    ，甚至以電子郵件要求李信琪在與原告行房時一定要避孕、
    要把生女兒的機會留給被告，還表示上帝會原諒二人的偷情
    行為，不法侵害原告基於配偶關係之身分法益，對原告之婚
    姻造成重大之影響，爰依侵權行為之法律關係，起訴請求被
    告賠償原告精神慰撫金等語。並聲明：被告應給付原告新
    臺幣（下同）100萬元，並自起訴狀繕本送達被告之翌日起
    至清償日止，按週年利率百分之5計算之利息，原告並陳明
    願供擔保，請准宣告假執行。
二、被告則以：伊與李信琪原為男女朋友，因故分手後，二人在
    99年5月又再度重逢，李信琪對其訴說婚姻中種種不幸福，
    讓伊產生憐憫之心，以為李信琪又可以重回伊身邊，以至於
    有繼續交往之情，又伊曾欠李信琪170多萬元未還，同年6月
    中旬李信琪告訴伊，謂她已經把所有的事情告訴原告，他們
    寫電子郵件要伊還錢，不然要對伊有所行動，後來他們又未
    有追究之舉動，直到10月才提起訴訟，他們有可能要設計伊
    還錢，目前伊正積極尋求與原告和解云云，資為抗辯，並聲
    明：原告之訴駁回。
三、得心證之理由：
  (一)查原告主張之前揭事實，業據其提出戶籍謄本1份、電子郵
    件1份為證，核與李信琪於99年11月15日言詞辯論期日所述
    情節相符，參酌被告對於原告提出之電子郵件確實係其與李
    信琪交往期間所寫內容乙節，並不爭執，僅就該電子郵件之
    內容保持緘默不予答辯而已，足徵原告之上開主張應屬可信
    。雖被告辯稱：伊先前曾欠李信琪170多萬元未還，本件似
    有設計伊還錢之可能云云，然查，李信琪係大學畢業，國家
    公務員考試及格，目前在公家機關上班，學經歷俱佳，縱使
    被告欠伊金錢未還，李信琪當不至於以其個人名節毀敗為手
    段，設計要脅被告還錢而陷自己於難堪之境，是被告此一抗
    辯應係其臆測之詞，難謂可採。
  (二)按因故意或過失，不法侵害他人之權利者，負損害賠償責任
    。故意以背於善良風俗之方法，加損害於他人者亦同。不法
    侵害他人之身體、健康、名譽、自由、信用、隱私、貞操，
    或不法侵害其他人格法益而情節重大者，被害人雖非財產上
    之損害，亦得請求賠償相當之金額。前二項規定，於不法侵
    害他人基於父、母、子、女或配偶關係之身分法益而情節重
    大者，準用之，民法第184條第1項及民法第195條第1項、第
    3項分別定有明文。又婚姻關係係以夫妻共同生活為目的，
    配偶間自應互相協力保持共同生活之圓滿、安全及幸福，故
    夫妻間互守純潔、誠實，乃係確保共同生活之圓滿、安全及
    幸福之必要條件。反之，配偶之一方與第三人通姦，則已污
    染婚姻之純潔，自足以破壞夫妻間之共同生活，而侵害他方
    基於配偶關係之配偶身分法益。據此，第三人與配偶之一方
    相姦，亦係不法侵害他方基於配偶關係之配偶身分法益，自
    應構成侵權行為。查本件被告於原告與李信琪婚姻關係存續
    期間，明知李信琪為原告之配偶，猶與李信琪連續相姦，即
    屬不法侵害原告基於配偶關係之配偶身分法益，且衡諸一般
    社會觀念，亦堪認侵害之情節重大，且足令原告受有精神上
    之莫大痛苦。從而，原告主張被告與李信琪相姦，已侵害原
    告基於配偶關係之配偶身分法益，且侵害情節重大，並使原
    告受有精神上之莫大痛苦，而依侵權行為之法律關係，請求
    被告賠償精神上之非財產上損害，自屬有據。
  (三)茲應審究者為原告依侵權行為請求被告給付慰撫金100萬元
    是否有理？經查：
    1.按法院對於慰撫金之量定，應斟酌加害程度、兩造之身分
      地位經濟狀況等關係定之（最高法院51台上字第223號判
      例、74年度第9次民事庭會議決議參照）。
    2.查原告為高職畢業，於83年間以政戰文書官階退役，目前
      自行開設機車行擔任老闆，月營收約5至7萬元不等，名下
      有汽車2輛、投資1筆；被告名下有房屋2筆、土地1筆、汽
      車1輛、投資3筆，其98年之所得約為64萬500元等情，業
      經兩造陳明在卷，並有本院稅務電子閘門資料查詢表附卷
      足憑，本院審酌原告與李信琪甫於99年1月28日結婚，尚
      屬新婚未久之階段，被告旋即於同年5月與李信琪相姦，
      其間持續約1個多月期間，對原告精神上自屬重大打擊；
      兩造均為基督徒，被告在與李信琪相姦期間，被告曾寄送
      電子郵件予李信琪，其中內容載有「現在我們的感情已昇
      華到連朱先生去洗澡都還能偷偷互打電話了，真是感謝主
      」、「上帝知道我們是世界上最淫蕩的一對，最恩愛搭調
      的狗男女，所以會原諒我們的偷情」、「請記住，跟朱先
      生在一起的時候，一定要帶保險套，把生女兒的機會留給
      我」等文字，嚴重曲解教義，並有違反善良風俗及教義之
      背德行為，殊不足取，復參以兩造上揭之身分、地位、經
      濟能力，對於原告婚姻生活之圓滿、安全及幸福所造成破
      壞之程度，以及因而致原告所受精神之痛苦程度等一切情
      狀，因認原告請求被告賠償100萬元，尚嫌過高，而酌情
      以40萬元為適當。
  (四)末按給付有確定期限者，債務人自期限屆滿時起，負遲延責
    任。給付無確定期限者，債務人於債權人得請求給付時，經
    其催告而未為給付，自受催告時起，負遲延責任。其經債權
    人起訴而送達訴狀，或依督促程式送達支付命令，或為其他
    相類之行為者，與催告有同一之效力。民法第229條第1項、
    第2項定有明文。又遲延之債務，以支付金錢為標的者，債
    權人得請求依法定利率計算之遲延利息。但約定利率較高者
    ，仍從其約定利率。應付利息之債務，其利率未經約定，亦
    無法律可據者，週年利率為百分之5。民法第233條第1項、
    第203條亦有明文。本件原告對被告之損害賠償債權，核屬
    無確定期限之給付，既經原告起訴而送達訴狀，被告迄未給
    付，當應負遲延責任。是原告請求被告給付自起訴狀繕本送
    達被告翌日即99年10月23日起，按週年利率百分之5計算之
    法定遲延利息，亦屬有據。
  (五)綜上所述，原告依侵權行為之法律關係，請求被告賠償其所
    受非財產之損害，於法有據，原告請求被告給付40萬元及自
    99年10月23日起至清償日止，按週年利率百分之5計算之法
    定遲延利息，為有理由，應予准許；逾此範圍之請求，為無
    理由，應予駁回。又原告上開請求應准許部分，原告陳明願
    供擔保請求宣告假執行，經核並無不合，爰酌定相當之擔保
    金額准許之，至原告上開敗訴部分，其假執行之聲請，失所
    附麗，應併予駁回。
  (六)本件判決事證基礎已臻明確，兩造其餘攻擊防禦方法及未經
    援用之證據，核與判決結果已無影響，爰不再一一論述，併
    予敘明。
四、訴訟費用負擔之依據：民事訴訟法第79條。
中    華    民    國    99    年    12    月    13    日
                  民事第四庭    法  官  張國華
正本係照原本作成。
如對本判決上訴，須於判決送達後20日內向本院提出上訴狀。如
委任律師提起上訴者，應一併繳納上訴審裁判費。
中    華    民    國    99    年    12    月    13    日
                                書記官  王麗麗

司法院資訊處製作；財團法人民間司法改革基金會備份。
